【裁判字號】    99,審交訴,44
【裁判日期】    991018
【裁判案由】    公共危險等
【裁判全文】
臺灣新竹地方法院刑事判決       99年度審交訴字第44號
公  訴  人  臺灣新竹地方法院檢察署檢察官
被      告  乙○○
上列被告等因公共危險等案件，經檢察官提起公訴（99年度偵字
第5762號），經被告等於本院準備程序中，就被訴事實為有罪之
陳述，經告知被告等簡式審判程序之旨，並聽取檢察官、被告等
之意見後，經本院進行簡式審判程序，本院判決如下：
    主  文
乙○○犯妨害公眾往來安全罪，處有期徒刑月；如易科罰金，
以新臺幣壹仟元折算壹日。
    犯罪事實
一、乙○○於民國99年6 月16日上午7 時許，駕駛車牌號碼2730
    -YZ 號自用小客車沿國道1 號高速公路北上車道行進，其明
    知高速公路往來車輛眾多，行車速度甚快，稍有事故發生，
    極易造成追撞車輛釀成重大傷亡，且行駛車輛應遵守行車規
    則，不得隨意變換車道或不當超車，並應保持安全距離不得
    驟然減速，避免妨害他人行車安全釀成重大車禍，致生人車
    往來之危險，竟在駛至新竹縣湖口鄉國道1 號高速公路84公
    里北向處時，因不滿前方由甲○○所駕駛之車牌號碼6A-303
    2 號自小客車切入其行駛之車道前方並減速，竟基於妨害公
    眾往來安全之犯意及妨害甲○○自由行車權利之犯意，數次
    故意變換車道至甲○○所駕駛上開車牌號碼6A-3032 號自小
    客車前方，並於車道前方無任何突發狀況之情形下，突然急
    踩煞車，迫使甲○○見狀緊急煞車後再變換至其他車道，而
    生其他公眾及車輛往來之危險，並以此強暴方式，妨害甲○
    ○駕駛上揭車牌號碼6A-3032 號自小客車於國道1 號高速公
    路上自由行駛之權利。嗣後甲○○在楊梅交流道匝道口駛離
    國道1 號高速公路，並在該匝道口停等紅燈之際，乙○○駕
    車尾隨而至，並下車持黑色棍棒毆打甲○○，致甲○○受有
    上背挫傷及擦傷、左下眼眶擦傷、左臉挫傷等傷害（乙○○
    所涉犯傷害罪嫌，業據甲○○撤回告訴，另由本院諭知公訴
    不受理），嗣因甲○○報警處理，嗣為警循線查獲，始知上
    情。
二、案經甲○○訴由內政部警政署國道公路警察局第二警察隊報
    告臺灣新竹地方法院檢察署檢察官偵查起訴。
    理    由
一、程序部分：
    按除被告所犯為死刑、無期徒刑、最輕本刑為3 年以上有期
    徒刑之罪或高等法院管轄第一審案件者外，於前條第1 項程
    序進行中，被告先就被訴事實為有罪之陳述時，審判長得告
    知被告簡式審判程序之旨，並聽取當事人、代理人、辯護人
    及輔佐人之意見後，裁定進行簡式審判程序，刑事訴訟法第
    273條之1第1 項定有明文。本案被告乙○○所犯係死刑、無
    期徒刑、最輕本刑為3 年以上有期徒刑以外之罪，其於準備
    程序中就被訴事實為有罪之陳述，經告知簡式審判程序之旨
    ，並聽取公訴人及被告乙○○之意見後，本院認為適宜進行
    簡式審判程序，合先敘明。
二、認定被告乙○○犯行所憑之各項證據：
（一）被告乙○○於警詢、檢察事務官詢問及於本院準備程序、
      簡式審判程序時之供述。其稱：車牌號碼2730-YZ 號自用
      小客車係伊所有，平日由伊使用，伊於99年6 月16日駕駛
      該自用小客車沿國道1 號高速公路北上車道過了湖口交流
      道，突然有1 部日產牌自小客車從中線車道切入內線車道
      在伊車前減速，後來該車又從中線車道再次切入內線車道
      在伊車前減速，伊覺得那輛車在挑釁，所以就於新竹縣湖
      口鄉國道1 號高速公路84公里北向處，以突然故意駛入該
      車前方並緊急煞車之方式，阻擋該車行進速度，並示意要
      該車停下，該車未理會，等到下了楊梅交流道，伊就下車
      跟他理論，並持黑色棍棒毆打甲○○等語（見偵查卷第3
      、4 、28、29頁，本院卷第30頁）。
（二）告訴人甲○○於警詢、檢察事務官詢問中之指述。其稱：
      他於99年6 月16日上午7 時許，駕駛車牌號碼6A-3032 號
      自小客車沿國道1 號高速公路北上車道行進，在楊梅收費
      站之前，他要從中線車道切換至內側車道，聽到有鳴喇叭
      聲，他就沒換車道，但該輛自小客車一路要攔他停車，對
      方試了很多次一直切到他的車道前面，並緊急煞車，後來
      他換了其他車道試圖擺脫對方，對方仍用同樣方式攔他的
      車，最後他就想下楊梅交流道擺脫對方，沒想到遇到紅燈
      ，對方拿了一個黑色棍棒，站到他車前，他下車跟對方談
      話，對方就持黑色棍棒毆打他，致他受有上背挫傷及擦傷
      、左下眼眶擦傷、左臉挫傷等傷害，他便提出車上的行車
      紀錄器資料報警等語（見偵查卷第5 至7 、27至29頁）。
（三）依偵查檢察官於99年8 月24日上午10時許勘驗報告暨車牌
      號碼6A-3032 號自小客車之行車紀錄器攝影畫面光碟翻拍
      照片計16張（見偵查卷第8 至15、40至49頁）可知：(1)
      告訴人甲○○所駕駛車牌號碼6A-3032 號自小客車於行車
      器錄器上之時間99年4 月18日（下同）19時17分30秒開始
      進入國道1 號，於19時21分39秒起至19時22分5 秒均行駛
      在高速公路最內側車道，於19時22分5 秒變換至中間車道
      ；(2) 被告乙○○所駕駛之車牌號碼2730-YZ 號自用小客
      車於19時22分22秒出現於最內側車道，於19時23分36秒變
      換至中間車道，並於19時23分38秒急踩煞車；(3) 告訴人
      甲○○所駕駛車牌號碼6A- 3032號自小客車於19時23分44
      秒變換至最內側車道，被告乙○○所駕駛之車牌號碼2730
      -YZ 號自用小客車於19時23分47秒亦變換至最內側車道，
      告訴人甲○○所駕駛車牌號碼6A-3032 號自小客車於19時
      24分0 秒變換至最外側車道，被告乙○○所駕駛之車牌號
      碼2730-YZ 號自用小客車於19時24分7 秒亦變換至最外側
      車道；(4) 告訴人甲○○所駕駛車牌號碼6A-3032 號自小
      客車於19時24分16秒行駛於最外側車道，並於19時24分37
      秒超越被告乙○○所駕駛之車牌號碼2730-YZ 號自用小客
      車同時變換至中間車道；被告乙○○所駕駛之車牌號碼27
      30-YZ 號自用小客車於19時26分5 秒從最內側車道追上，
      於19時26分6 秒變換至中間車道，並於19時26分7 秒急踩
      煞車；(5) 告訴人甲○○所駕駛車牌號碼6A-3032 號自小
      客車於19時26分24秒變換到最外線車道，超越被告乙○○
      所駕駛之車牌號碼2730-YZ 號自用小客車，並於19時29分
      18秒下交流道，於19時29分41秒在交流道出口停等紅燈，
      被告乙○○持黑色棍棒走到告訴人甲○○所駕駛車牌號碼
      6A-3032 號自小客車前；佐證被告乙○○所駕駛之車牌號
      碼2730-YZ 號自用小客車於上揭時地，確有數次驟然變換
      車道至告訴人甲○○所駕駛車牌號碼6A-3032 號自小客車
      前，並急踩煞車，且於告訴人甲○○已試圖擺脫而加速駛
      離之際，被告乙○○仍緊追於後，並再以相同方式行駛車
      輛，致使在後行駛之告訴人甲○○見狀緊急煞車等情。
（四）綜上，本案被告乙○○之犯行，事證明確，均應依法予以
      論科。
三、論罪科刑：
（一）論罪：按「汽車在行駛途中，除遇特殊狀況必須減速外，
      不得驟然減速或在車道中臨時停車或停車。」、「汽車在
      行駛途中，不得驟然或任意變換車道，如欲超越前車或變
      換車道時，應先顯示方向燈告知前後車輛，並保持安全距
      離及間隔，方得超越或變換車道。」，高速公路及快速公
      路交通管制規則第10條、第11條分別定有明文；是被告乙
      ○○既駕駛自用小客車行駛在國道高速公路上，自應遵守
      上開規定，然被告乙○○卻因不滿告訴人甲○○駕駛之車
      牌號碼6A-3032 號自小客車切換車道至伊車輛前方，竟超
      車在告訴人甲○○駕駛之車牌號碼6A-3032 號自小客車前
      方後，故意以突變換車道行駛及驟踩煞車減速而逼停他人
      之車輛之方法，致生告訴人甲○○或其他用路人往來之危
      險。故核其所為，係犯刑法第185 條第1 項之妨害公眾往
      來安全罪。又被告乙○○於上開時、地之以上揭強暴行為
      ，阻擋告訴人甲○○所駕駛之車牌號碼6A-3032 號自小客
      車之行進速度，致使告訴人甲○○不得不減速及變換車道
      ，妨害告訴人甲○○之行車權利，是其所為，係犯刑法第
      304 條第1 項強制罪。又被告乙○○所犯上開2 罪，係1
      行為觸犯2 罪名，為想像競合犯，應從一重之妨害公眾往
      來安全罪論處。
（二）量刑：爰審酌被告乙○○前曾有違背安全駕駛致交通危險
      罪案件及傷害罪案件之刑事前科，有臺灣高等法院被告前
      案紀錄表在卷可稽，雖不構成累犯，然足徵素行非善，竟
      僅因不滿他人切換車道至自車前方，即以變換車道再急踩
      煞車減速之方法，迫使告訴人甲○○所駕駛之前開車牌號
      碼6A-3032 號自小客車減速慢行換改換車道行駛，且於告
      訴人甲○○已試圖擺脫而加速駛離之際，被告乙○○仍緊
      追於後，並再以相同方式行駛車輛，被告乙○○之行為對
      於在國道高速公路上高速行駛之車輛，已造成隨時會踫撞
      之危險，其罔顧公眾生命財產之交通往來安全，惡性非輕
      ，幸經告訴人甲○○及時查覺緊急煞車，致未釀成災害，
      並衡其犯後尚能坦認犯行，態度尚可，且考量其犯罪之動
      機、手段、所造成之危害等一切情況，量處如主文所示之
      刑，並諭知易科罰金之折算標準，以示懲儆。
四、據上論斷，應依刑事訴訟法第273 條之1 第1 項、第299 條
    第1 項前段，刑法第185 條第1 項、第304 條第1 項、第55
    條前段、第41條第1 項前段、第2 項，刑法施行法第1 條之
    1 第1 項、第2 項前段，判決如主文。
本案經檢察官洪期榮到庭執行職務。
中    華    民    國    99    年    10    月    18    日
                    交通法庭  法  官    劉兆菊
以上正本證明與原本無異。
如不服本判決應於收受本判決後10日內向本院提出上訴書狀，上
訴書狀應敘述具體理由。上訴書狀未敘述上訴理由者，應於上訴
期間屆滿後20日內補提理由書狀於本院「切勿逕送上級法院」。
中    華    民    國    99    年    10    月    18    日
                              書記官    林兆嘉
附錄本案論罪科刑法條：
中華民國刑法第185條
損壞或壅塞陸路、水路、橋樑或其他公眾往來之設備或以他法致
生往來之危險者，處5年以下有期徒刑，拘役或5百元以下罰金。
因而致人於死者，處無期徒刑或7 年以上有期徒刑。致重傷者，
處3年以上10年以下有期徒刑。
第一項之未遂犯罰之。
中華民國刑法第304條
以強暴、脅迫使人行無義務之事或妨害人行使權利者，處 3 年
以下有期徒刑、拘役或 3 百元以下罰金。
前項之未遂犯罰之。

司法院資訊處製作；財團法人民間司法改革基金會備份。
